【裁判字號】    90,交訴,48
【裁判日期】    900828
【裁判案由】    過失致死
【裁判全文】
臺灣宜蘭地方法院刑事判決                            九十年度交訴字第四八號
    公  訴  人  臺灣宜蘭地方法院檢察署檢察官
    被      告  甲○○
右列被告因過失致死案件，經檢察官提起公訴（九十年度偵字第一三四一號），本院
判決如左：
    主  文
甲○○因過失致人於死，處有期徒刑伍月，如易科罰金，以參佰元折算壹日。緩刑貳
年。
    事  實
一、甲○○任職於東隆股份有限公司擔任生產管理課長，負責生產工作之安排，駕車
    取料、送貨非其職務範圍。其於民國九十年三月十七日上午，在該公司安排線上
    生產流程時發現部分物料短缺，恐將影響後續生產流程，因未能及時與該公司司
    機取得聯繫，遂自行駕駛車號ＨＲ─四五九七號自用小貨車前去物料工廠取料，
    同日上午八時二十九分許，駕駛前開自小貨車，沿宜蘭縣蘇澳鎮龍祥五巷冬山往
    蘇澳方向行駛，行經龍祥三路之無號誌交岔路口，本應注意行進中駕駛人應注意
    車前狀況，隨時採取必要之安全措施，又行經無號誌交岔路口時，應減速慢行，
    作隨時停車之準備，而當時天候晴，日間自然光線，路面乾燥無缺陷且視距良好
    ，並無不能注意之情事，竟疏未注意減速慢行，且未注意前方及交岔路口車輛之
    動態，適有王和子騎乘腳踏車沿祥三路龍德方向往新城方向行駛，於行經前開無
    號誌交叉路口時，屬於支道車卻未讓右方幹道車之甲○○所駕駛自小貨車先行，
    兩車因而發生相撞，造成王和子人車倒地後受有頭部外傷併蜘蛛膜下出血及腦腫
    、枕部頭皮裂傷併頭皮血腫、顱骨骨折等傷害。甲○○隨即呼叫救護車將傷者送
    醫，並於車禍發生後警察趕赴現場時，當場表示為肇事者自首而接受裁判。嗣王
    和子經送醫急救後，延至九十年三月廿七日晚間十時五分許，仍因傷重不治死亡
    。
二、案經甲○○向警方自首而接受裁判暨被害人王和子之女乙○○訴由宜蘭縣警察局
    蘇澳分局報請臺灣宜蘭地方法院檢察署檢察官相驗後偵查起訴。
    理  由
一、右揭犯罪事實，業據被告甲○○於本院審理時供認不諱，核與告訴人乙○○指訴
    情節相符，並有道路交通事故調查報告表各一件、現場暨機車受損照片十六幀在
    卷可按。又被害人王和子因本件車禍致受有頭部外傷併蜘蛛膜下出血及腦腫、枕
    部頭皮裂傷併頭皮血腫、顱骨骨折等傷害，經送醫急救後，延至九十年三月廿七
    日晚間十時五分許，仍因傷重不治死亡之事實，亦經臺灣宜蘭地方法院檢察署檢
    察官督同法醫相驗屬實，製有勘驗筆錄、相驗屍體證明書、驗斷書、相驗照片八
    幀等在卷可憑。而按汽車行駛時，駕駛人應注意車前狀況，並隨時採取必要之安
    全措施；汽車行經無號誌之交叉路口，應減速慢行，做隨時停車之準備，道路交
    通安全規則第九十四條第三項、第九十三條第一項第四款分別定有明文。被告駕
    車自應注意上開安全規定，且當時天候晴，日間自然光線，路面無缺陷且視距良
    好，並無不能注意之情事，竟疏未注意，仍於行經前開無號誌叉路口時未減速慢
    行，且未注意前方及交岔路口車輛之動態，致肇事，使被害人死亡，被告顯有過
    失。雖本件被害人所騎乘之腳踏車與被告之自用小貨車相較乃屬支道車，卻而未
    禮讓右方幹道車之被告所駕貨車先行，致二車發生相撞，對本件車禍之發生亦有
    過失存在，並為肇事之主因，惟此仍無解於被告之過失責任。而被害人王和子確
    因本件車禍致傷重不治死亡，則被告過失駕車肇事行為，與被害人之死亡結果間
    ，自具有相當因果關係。參酌本件車禍經送台灣省基宜車輛事故鑑定委員會鑑定
    亦大致同此認定，有台灣省基宜車輛事故鑑定委員會九十年七月三十日基宜鑑字
    第九００三九四號鑑定意見書一件在卷可憑，是綜上所述，本件事證明確，被告
    犯行堪以認定，應依法論科。
二、按被告甲○○任職於東隆股份有限公司係擔任生產管理課長一職，負責生產工作
    之安排，駕車取料、送貨非其職務範圍。其於九十年三月十七日上午，在該公司
    安排線上生產流程時發現部分物料短缺，恐將影響後續生產流程，因未能及時與
    該公司司機取得聯繫，遂自行駕駛車號ＨＲ─四五九七號自用小貨車前去物料工
    廠取料而肇事，業據證人陳董監證述翔實，並有該公司出具之證明書二件在卷可
    按，核被告所為，係犯刑法第二百七十六條第一項之普通過失致死罪，公訴人誤
    認被告係從事綁鐵及送貨職務，而認其上開過失致死犯行，係犯同法第二百七十
    六條第二項之業務過失致死罪，尚未洽，惟其基本社會事實同一，爰變更起訴法
    條。被告於車禍發生後警察趕赴現場時，當場表示為肇事者自首並接受裁判，有
    宜蘭縣警察局蘇澳分局檢送之自首調查表一件在卷為憑，其對未發覺之犯罪自首
    而接受裁判，應依刑法第六十二條減輕其刑。爰審酌被告之過失行為及程度，被
    害人對車禍之發生亦有過失，且為主要之肇事原因，被告肇事後業與被害人家屬
    達成和解並給付賠償金，經告訴人乙○○到庭陳明，並有調解書一紙附卷可參，
    犯後態度良好等情狀，量處如主文所示之刑，並諭知易科罰金之折算標準。又被
    告前未曾受有期徒刑以上刑之宣告，有臺灣高等法院檢察署刑案記錄簡復表在卷
    可憑，茲因一時失慎而罹刑典，經此偵審程序應已知警惕，且又已與被害人家屬
    達成民事和解，本院認對其所宣告之刑以暫不執行為適當，爰併宣告緩刑二年，
    以資惕勵。
據上論斷，應依刑事訴訟法第二百九十九條第一項前段、第三百條，刑法第二百七十
六條第一項、第六十二條前段、第四十一條第一項、第七十四條第一款，罰金罰鍰提
高標準條例第一條前段、第二條，判決如主文。
本案經檢察官廖允松到庭執行職務
中      華      民      國      九十      年      八      月    廿八    日
                                   臺灣宜蘭地方法院交通法庭
                                          法  官   林翠華
右正本證明與原本無異。
如不服本判決，應於判決送達後十日內，向本院提出上訴狀（應附繕本）。
                  書記官  賴宜君
中      華      民      國      九十      年      八      月    廿九    日
附錄本案論罪科刑法條全文：
刑法第二百七十六條
因過失致人於死者，處二年以下有期徒刑、拘役或二千元以下罰金。
從事業務之人，因業務上之過失犯前項之罪者，處五年以下有期徒刑或拘役，得併科
三千元以下罰金。


司法院資訊處製作；財團法人民間司法改革基金會備份。
